【裁判字號】    99,台抗,760
【裁判日期】    990930
【裁判案由】    拆屋還地等
【裁判全文】
最高法院民事裁定              九十九年度台抗字第七六○號
再 抗告 人  乙○○○
            丁 ○ ○
            甲 ○ ○
            戊 ○ ○
            己 ○ ○
            庚 ○ ○
            辛○○○
            丙○○○
共      同
訴訟代理人  呂 理 胡律師
上列再抗告人因與壬○○○等間請求拆屋還地等事件，對於中華
民國九十九年四月八日台灣高等法院裁定（九十九年度抗更(一)字
第五號），提起再抗告，本院裁定如下：
    主  文
原裁定關於再抗告人辛○○○部分廢棄。
其他再抗告駁回。
再抗告訴訟費用，關於駁回其他再抗告部分，由辛○○○以外之
再抗告人負擔。
    理  由
本件再抗告人辛○○○前與再抗告人乙○○○、丁○○、甲○○
、戊○○、己○○、庚○○、丙○○○（下稱乙○○○等七人）
對於民國九十七年九月十一日台灣桃園地方法院（下稱桃園地院
）九十六年度訴字第四一三號核定訴訟標的價額及命其預納第二
審裁判費之裁定提起抗告，經原法院以九十七年度抗字第一八六
二號裁定駁回，辛○○○與乙○○○等七人對該裁定再為抗告，
其中辛○○○部分，因再抗告不合法，業經原法院於九十八年四
月二十九日裁定駁回，乙○○○等七人部分，則由本院以九十八
年度台抗字第一○○六號裁定將之廢棄，命原法院更為裁定。本
院命原法院更為裁定者，既未包括辛○○○抗告部分，乃原裁定
仍列其為抗告人，對之為裁判，於法即有未合。辛○○○再抗告
意旨，雖非以此指摘原裁定不當，惟原裁定該部分既有可議，仍
應予以廢棄，以臻適法。次按提起民事第二審上訴，應依民事訴
訟法第七十七條之十六第一項前段預納裁判費，其因財產權而起
訴者，依同法第七十七條之十六規定，上訴裁判費應按其訴訟標
的價額，依第七十七條之十三規定計算後加徵十分之五。而以一
訴主張數項標的者，其價額合併計算之，同法第七十七條之二第
一項前段定有明文。另共同訴訟，由共同訴訟人之一方提起上訴
者，其上訴利益之計算，依司法院院字第一一四七號解釋意旨，
應就提起上訴之各共同訴訟人所得受之上訴利益，合併計算之，
復經本院七十年台抗字第四七九號判例闡述明晰。是共同訴訟之
一方當事人共同提起上訴者，其訴訟標的價額自應合併計算；至
於民事訴訟法第五十五條，係有關共同訴訟中一人之行為或就其
一人所生之事項，與其他共有人關係如何之規定，尚與訴訟標的
價額之計算無涉。乙○○○等七人與辛○○○及第一審共同被告
程志成（原名程俊成，以下合稱乙○○○等人）對於桃園地院九
十六年度訴字第四一三號命其各自拆屋還地之判決，共同提起第
二審上訴，依上開說明，其訴訟標的價額應合併計算，據以徵收
第二審裁判費。桃園地院依乙○○○等人合計占有系爭土地之面
積及該土地公告現值計算，以裁定核定其訴訟標的價額為新台幣
（下同）一千八百九十三萬九千七百五十一元，並限期命彼等預
納第二審裁判費二十六萬八千零八元，乙○○○等七人對之提起
抗告，原法院以：依民事訴訟法第七十七條之二第一項規定，乙
○○○等人提起第二審上訴，其訴訟標的價額應合併計算，乙○
○○等七人認應依土地申報地價，按其各自占有面積分別核定訴
訟標的價額，於法尚有未合；且相對人壬○○○等係本於土地所
有權起訴，乙○○○等七人指應按其承租權計算訴訟標的價額，
亦屬無據，其對於桃園地院核定訴訟標的價額之裁定提起抗告，
難謂有理由等詞，因以裁定駁回其抗告，經核於法並無違誤。乙
○○○等七人之再抗告論旨，仍執陳詞，指摘原裁定違誤，聲明
廢棄，非有理由。
據上論結，本件辛○○○之再抗告為有理由，乙○○○等七人之
再抗告為無理由。依民事訴訟法第四百九十五條之一第二項、第
四百七十七條第一項、第四百八十一條、第四百四十九條第一項
、第九十五條、第七十八條，裁定如主文。
中    華    民    國  九十九  年    九    月   三十   日
                      最高法院民事第一庭
                          審判長法官  蕭  亨  國
                                法官  葉  勝  利
                                法官  高  孟  焄
                                法官  黃  秀  得
                                法官  魏  大  喨
本件正本證明與原本無異
                                      書  記  官
中    華    民    國  九十九  年    十    月   十四   日
                                                      M

司法院資訊處製作；財團法人民間司法改革基金會備份。
